【裁判字號】    99,裁,989
【裁判日期】    990429
【裁判案由】    勞保
【裁判全文】
最  高  行  政  法  院  裁  定
                                       99年度裁字第989號
上  訴  人  甲○○
被 上訴 人  勞工保險局
代  表  人  乙○○
上列當事人間勞保事件，上訴人對於中華民國99年1月14日臺北
高等行政法院98年度訴字第2072號判決，提起上訴，本院裁定如
下：
    主  文
上訴駁回。
上訴審訴訟費用由上訴人負擔。
    理  由
一、按對於高等行政法院判決之上訴，非以其違背法令為理由，
    不得為之，行政訴訟法第242條定有明文。依同法第243條第
    1項規定，判決不適用法規或適用不當者，為違背法令；而
    判決有同條第2項所列各款情形之一者，為當然違背法令。
    是當事人對於高等行政法院判決上訴，如依行政訴訟法第24
    3條第1項規定，以高等行政法院判決有不適用法規或適用不
    當為理由時，其上訴狀或理由書應有具體之指摘，並揭示該
    法規之條項或其內容；若係成文法以外之法則，應揭示該法
    則之旨趣，倘為司法院解釋或本院之判例，則應揭示該判解
    之字號或其內容。如以行政訴訟法第243條第2項所列各款情
    形為理由時，其上訴狀或理由書，應揭示合於該條項各款之
    事實。上訴狀或理由書如未依此項方法表明者，即難認為已
    對高等行政法院判決之違背法令有具體之指摘，其上訴自難
    認為合法。
二、上訴人於民國93年1月29日退職，由臺北市電氣裝置業職業
    工會為其申請老年給付，並於93年2月11日經被上訴人核付
    在案。嗣上訴人於98年1月23日申請補發65歲以後年資差額
    核給老年年金給付，經被上訴人審查，以上訴人93年1月29
    日退職時已年滿82歲，其自68年1月25日斷續加保至70年5月
    17日滿60歲之加保年資有2年又103日，依98年1月1日修正施
    行前之勞工保險條例（下稱勞保條例）第61條規定，逾60歲
    以後之保險年資最多以5年計，合併60歲以前之保險年資共
    為7年又103日，復依同條例第59條規定，按其退職當月起前
    3年之平均月投保薪資新臺幣（下同）19,200元，核發7個月
    老年給付計134,400元在案，上訴人此次申請不符合勞保條
    例第61條及第22條規定，以98年2月25日保給簡字第Ｚ000000
    00001號書函（下稱原處分）否准。上訴人不服，遂循序提
    起行政訴訟，求為判決訴願決定及原處分均撤銷，被上訴人
    對於上訴人未領老年給付之17年勞保年資，應核給老年年金
    給付，經原審法院判決(以下稱原判決)駁回。
三、本件上訴人對於原判決上訴，主張：上訴人係依據勞保條例
    第58條第2項向被上訴人請領老年年金，而原判決卻以無關
    本案之勞保條例第12條第3項規定據為論駁，顯有適用法規
    不當之情，再者，勞保條例第58條第2項明確規定，修正條
    文施行前擁有15年以上保險年資，即可依第58條第1項規定
    請領老年年金給付，原判決指稱「於新法修正後……無法律
    明文規定……」顯然與法不合等語，雖以該判決違背法令為
    由。惟查：97年7月17日修正前勞工保險條例第58條第1項：
    「年滿60歲有保險年資者，得依下列規定請領老年給付：一
    、參加保險之年資合計滿1年，年滿60歲或女性被保險人年
    滿55歲退職者。二、參加保險之年資合計滿15年，年滿55歲
    退職者。三、在同一投保單位參加保險之年資合計滿25年退
    職者。四、參加保險之年資合計滿25年，年滿50歲退職者。
    五、擔任具有危險、堅強體力等特殊性質之工作合計滿5年
    ，年滿55歲退職者。」(以下稱修正前第1項)修正後(同年8
    月13日公布)之同條增列第1項：「滿60歲有保險年資者，得
    依下列規定請領老年給付：一、保險年資合計滿15年者，請
    領老年年金給付。二、保險年資合計未滿15年者，請領老年
    1次金給付。」(以下稱修正後第1項)並將原第1項(即修正前
    第1項)移列為第2項，文字修正為：「本條例中華民國九十
    七年七月十七日修正之條文施行前有保險年資者，於符合下
    列規定之一時，除依前項規定請領老年給付外，亦得選擇1
    次請領老年給付，經保險人核付後，不得變更：一、參加保
    險之年資合計滿1年，年滿60歲或女性被保險人年滿55歲退
    職者。二、參加保險之年資合計滿15年，年滿55歲退職者。
    三、在同一投保單位參加保險之年資合計滿25年退職者。四
    、參加保險之年資合計滿25年，年滿50歲退職者。五、擔任
    具有危險、堅強體力等特殊性質之工作合計滿5年，年滿55
    歲退職者。」(下稱修正後第2項)對照修正後第2項與修正前
    第1項規定內容可知，修正後第2項係在勞工保險老年給付請
    領要件有所修正，為維護依修正前第1項規定已得退職請領1
    次老年給付而尚未退職者之權益，特規定嗣後仍得依修正前
    第1項退職請領老年給付。至其如欲依修正後第1項退職請領
    老年年金給付或一次金給付，仍應符合修正後第1項規定之
    要件，此乃法律解釋之當然結果，並非謂有修正後第2項所
    列各款之一情形，即得依修正後第1項規定，退職請領老年
    年金給付或一次金給付。上述上訴理由，望文生義，顯誤解
    法律規定，並進而指摘原判決，不能認是具體說明其有何不
    適用法規或適用法規不當之情形，並揭示該法規之條項或其
    內容，及合於行政訴訟法第243條第2項所列各款之事實，難
    認對該判決之如何違背法令已有具體之指摘。依首開規定及
    說明，應認其上訴為不合法。
四、據上論結，本件上訴為不合法。依行政訴訟法第249條第1項
    前段、第104條、民事訴訟法第95條、第78條，裁定如主文
    。
中    華    民    國    99    年    4     月    29    日
                    最高行政法院第五庭
                        審判長法官  黃  璽  君
                              法官  陳  鴻  斌
                              法官  鄭  忠  仁
                              法官  吳  東  都
                              法官  陳  金  圍
以  上  正  本  證  明  與  原  本  無  異
中    華    民    國    99    年    4     月    30    日
                              書記官  郭  育  玎


司法院資訊處製作；財團法人民間司法改革基金會備份。
